臺灣臺南地方法院刑事判決　　　　　　 106年度易緝字第45號

公　訴　人　臺灣臺南地方法院檢察署檢察官
被　　　告　吳一德



上列被告因詐欺案件，經檢察官提起公訴（104 年度偵緝字第56
3 號），被告於準備程序中，就被訴事實為有罪之陳述，經告知
簡式審判程序意旨，聽取當事人意見後，本院裁定由受命法官獨
任進行簡式審判程序，茲判決如下：
    主      文
吳一德幫助犯詐欺取財罪，處有期徒刑叁月，如易科罰金，以新
臺幣壹仟元折算壹日。
    事      實
一、吳一德可預見提供己身之金融帳戶予他人使用，極可能被犯
    罪集團所使用以遂行詐欺取財而達收取贓款，並避免遭到檢
    警單位追查之目的，而幫助他人實施詐欺犯行，竟容任其所
    提供之金融帳戶可能被詐欺集團所利用，造成詐欺取財犯行
    之結果發生，仍不違背其本意，而基於幫助他人實施詐欺取
    財犯行之間接故意，先於民國103 年8 月1 日13時25分前某
    時許，在臺南市新化區中山路之「雄哥檳榔攤」處，收取由
    不知情黃雅琪所交付其子王○○（95年8 月生，依兒童及少
　　年福利與權益保障法第69條第2 項規定不得揭露足以識別兒
  　童身分之資訊，姓名年籍均詳卷）所申辦中國信託商業銀行
　　永康分行帳號000000000000號帳戶（下稱中信銀行帳戶）之
  　存摺、提款卡及密碼（黃雅琪所涉幫助詐欺部分，業經臺灣
    臺南地方法院檢察署檢察官以104 年度偵字第2676號不起訴
    處分確定），再將之交付予真實姓名、年籍不詳之詐欺集團
    成員使用。嗣該詐欺集團成員取得上開帳戶之金融物件後，
    即基於意圖為自己不法所有之犯意，推由不詳之詐欺集團成
    員假冒為王天財之友人「卓先生」，而以行動電話門號0000
    000000號致電王天財佯稱因缺錢須借款云云，王天財再將上
    開訊息轉達予其妻陳淑惠，致陳淑惠信以為真而陷於錯誤，
    遂依該詐欺集團成員之指示，於103 年8 月1 日13時25分許
    ，在彰化縣社頭鄉之農會內以臨櫃匯款之方式，匯款新臺幣
    （下同）15萬元至上開王○○所有之中信銀行帳戶內，旋遭
    詐欺集團成員提領一空。嗣陳淑惠察覺受騙，經報警處理後
    ，始循線查悉上情（業經蒞庭檢察官更正事實如上）。
二、案經臺南市政府警察局永康分局報告臺灣臺南地方法院檢察
    署檢察官偵查後起訴。
    理      由
一、本案被告吳一德所犯之幫助詐欺罪，係死刑、無期徒刑、最
    輕本刑為3 年以上有期徒刑以外之罪，且非高等法院管轄第
    一審案件，被告於本院準備程序中，先就被訴事實為有罪之
    陳述，經告知簡式審判程序之旨，並聽取檢察官及被告之意
    見後，本院合議庭裁定由受命法官進行簡式審判程序，是本
    案之證據調查，依刑事訴訟法第273 條之2 規定，不受同法
    第159 條第1 項、第161 條之2 、第161 條之3 、第163 條
    之1 及第164 條至第170 條規定之限制，合先敘明。
二、上揭事實，業據被告吳一德於本院準備程序及審理時均坦承
    不諱（見易緝卷第45頁至第46頁、第48頁至第51頁），核與
    證人黃雅琪於警詢及偵查證述確有將其子王○○之中信銀行
    帳戶交付予被告之事實相符（見警卷第2 頁至第14頁、核交
    字第795 號卷第3 頁至第3 頁反面、核交字第3391號卷第4
    頁），佐以，被害人陳淑惠確有於事實欄所示之時間遭詐欺
    ，而依詐欺集團成員之指示將附表所示之款項匯入王○○所
    有之上開中信銀行帳戶內等情，業據被害人陳淑惠於警詢時
    證述綦詳（見警卷第15頁至第15頁反面），且有被害人陳淑
    惠之匯款交易證明在卷可查（見警卷第29頁），並有王○○
    所有之中信銀行帳戶開戶資料暨交易往來明細附卷可稽（見
    警卷第31頁至第34頁），足證王○○之上開中信銀行帳戶確
    係被他人作為詐欺犯行之匯款人頭帳戶之用無訛，是被告之
    自白與事實相符，而可採信。綜上，本案事證明確，被告犯
    行堪以認定，應依法論科。
三、論罪科刑：
  ㈠按刑法上之幫助犯，係對於犯罪與正犯有共同之認識，而以
    幫助之意思，對於正犯資以助力，而未參與實施犯罪之行為
    者而言（最高法院75年度台上字第1509號、88年度台上字第
    1270號判決意旨參照）。幫助犯僅係對於犯罪構成要件以外
    行為為加工，並無共同犯罪之意思，不適用責任共同原則（
    最高法院89年度台上字第6946號判決要旨參照）。是如未參
    與實施犯罪構成要件之行為，而係出於幫助之意思提供助力
    ，即屬幫助犯，而非共同正犯。經查，本案詐欺集團成員對
    被害人實施詐欺取財犯行，致被害人陷於錯誤而交付金錢，
    該詐欺集團成員係犯刑法第339 條第1 項之詐欺取財罪；惟
    被告除提供案外人黃雅琪之子王○○申辦之金融帳戶存摺、
    提款卡及密碼外，依卷內一切現有事證尚無法證明其與詐騙
    集團成員所實施之詐欺行為有何犯意聯絡及行為分擔，自不
    得認定被告與詐欺集團成員共同為詐欺取財。是核被告所為
    ，係犯刑法第30條第1 項前段、刑法第339 條第1 項之幫助
　　詐欺取財罪。
　㈡又被告係以幫助之意思，參與構成要件以外之行為，為幫助
  　犯，爰依刑法第30條第2 項規定減輕其刑。
  ㈢爰審酌被告提供他人之金融機構帳戶存摺、提款卡及密碼供
    第三人使用以逃避犯罪之查緝，嚴重破壞社會治安及有礙金
    融秩序，助長犯罪歪風，並增加追緝犯罪及被害人尋求救濟
    之困難，且被告迄今未能與被害人達成和解或賠償被害人所
    受之損失，實應予嚴懲，惟念其犯後於本院審理時尚知坦認
    犯行，且僅係詐欺取財之幫助犯，不法及罪責內涵較低，及
    所得均由詐欺集團成員取得，兼衡本案被害人數僅為1 人、
    受害之匯款金額為15萬元，暨被告自陳教育程度為高中肄業
    ，現從事居家清潔工作，日薪約為1,500 元，已婚並育有3
    名未成年子女之家庭狀況（見易緝卷第51頁反面）等一切情
    狀，量處如主文所示之刑，並諭知易科罰金之折算標準，以
    示懲儆。
四、按「犯罪所得，屬於犯罪行為人者，沒收之。但有特別規定
    者，依其規定」，刑法第38條之1 第1 項定有明文。經查，
    依卷內事證，並無積極證據足認被告有因本案犯行實際取得
    何報酬或利益，本於罪疑有利於被告原則，自無從依刑法第
    38條之1 等規定宣告沒收或追徵。至被告所幫助之詐欺集團
    成員雖向告訴人詐得如附表所示之金錢，然幫助犯僅對犯罪
    構成要件以外之行為加以助力，而無共同犯罪之意思，自不
    適用責任共同原則，對於正犯所有因犯罪所得之物，無庸為
    沒收之宣告（最高法院86年度台上字第6278號、89年度台上
    字第6946號判決可資參照），從而，本案就詐欺集團成員之
    犯罪所得，無從宣告沒收，附此敘明。
據上論斷，應依刑事訴訟法第273條之1 第1項、第299條第1項前
段，刑法第30條第1 項前段、第2 項、第339 條第1 項、第41條
第1 項前段，刑法施行法第1 條之1 第1 項，判決如主文。
本案經檢察官許華偉提起公訴，檢察官吳坤城到庭執行職務。
中    華    民    國   106    年    12    月    12    日
                  刑事第三庭  法  官  施志遠
以上正本證明與原本無異。
如不服本判決，應於收受送達後10日內向本院提出上訴書狀（應
附繕本）。
                              書記官  柯貞如
中    華    民    國   106    年    12    月    12    日 
附錄本案所犯法條
中華民國刑法第339條第1項（詐欺取財罪）:
意圖為自己或第三人不法之所有，以詐術使人將本人或第三人之
物交付者，處5 年以下有期徒刑、拘役或科或併科50萬元以下罰
金。